【裁判字號】    98,交聲,180
【裁判日期】    980731
【裁判案由】    違反道路交通管理處罰條例聲明異議
【裁判全文】
臺灣新竹地方法院交通事件裁定        98年度交聲字第180號
移送機關    交通部公路總局新竹區監理所新竹市監理站
異  議  人
即受處分人  甲○○
上列異議人即受處分人因違反道路交通管理處罰條例案件，對於
交通部公路總局新竹區監理所新竹市監理站民國98年3 月23日竹
監新四字第裁51-E00000000號裁決書，聲明異議，本院裁定如下
：
    主  文
原處分關於吊扣汽車駕駛執照壹年部分撤銷。
甲○○汽車駕駛人駕駛汽車，經測試檢定酒精濃度超過規定標準
，吊扣小型車普通駕駛執照壹年。
    理  由
一、原處分意旨略以：異議人即受處分人甲○○於民國98年3 月
    7 日晚上7 時24分許，駕駛車牌號碼FT-2278 號自小客車，
    行經西濱公路南下77公里處，因酒後駕車，經實施酒精濃度
    測試，測試值達每公升0.36毫克超過規定標準，為新竹市警
    察局交通隊第三分隊警員徐志明以異議人違反道路交通管理
    處罰條例第35條第1 項第1 款規定，填掣竹市警交字第E000
    00000 號舉發違反道路交通管理事件通知單當場舉發，交通
    部公路總局新竹區監理所新竹市監理站並於98年3 月23日依
    道路交通管理處罰條例第35條第1 項第1 款、第24條第1項
    第2 款（原裁決書漏裁第24條第1 項第2 款）及違反道路交
    通管理事件統一裁罰基準表逕行裁處異議人罰鍰（新臺幣）
    19,500元及吊扣駕駛執照12個月，並施以道安講習。
二、異議意旨略以：伊於98年3 月7 日酒後駕駛車號FT-2278 號
    自小客車，然因伊以開職業聯結車為生活，希望不要吊扣伊
    賴以維生的工具之職業聯結車駕照，爰依法聲明異議等語。
三、按汽車駕駛人有飲用酒類或其他類似物後其吐氣所含酒精濃
    度超過每公升0.25毫克或血液中酒精濃度超過百分之0.05以
    上者，不得駕車；汽車駕駛人，駕駛汽車經測試檢定有酒精
    濃度超過規定標準者，處15,000元以上60,000元以下罰鍰，
    並當場移置保管該汽車及吊扣其駕駛執照1 年；又汽車駕駛
    人，有第35條第1 項規定之情形者，應接受道路交通安全講
    習；次按汽車駕駛人取得高一級車類之駕駛資格者，應換發
    駕駛執照，並准其駕駛較低級車類之車輛，其規定如下：一
    、已領有聯結車駕駛執照者，得駕駛大客車、大貨車、代用
    大客車、大客貨兩用車、曳引車、小型車、輕型機器腳踏車
    ，道路交通管理處罰條例第35條第1 項第1 款、第24條第1
    項第2 款，道路交通安全規則第114 條第2 款、第61條第1
    項第1 款分別定有明文。再按汽車駕駛人，因違反本條例及
    道路交通安全規則之規定，受吊銷駕駛執照處分時，吊銷其
    持有各級車類之駕駛執照，為道路交通管理處罰條例第68條
    所明定，而此規定係於94年12月14日修正公布，並於95年3
    月1 日施行，而修正前之道路交通管理處罰條例第68條則係
    規定「汽車駕駛人，因違反本條例及道路交通安全規則之規
    定，受吊扣或吊銷駕駛執照處分時，吊扣或吊銷其持有各級
    車類之駕駛執照」，其修法意旨，係以「原條文將違規駕駛
    人所持有之各級車類駕駛執照一併吊扣或吊銷，失之過酷，
    影響人民工作及生活甚鉅」為由，而刪除吊扣駕駛人駕駛執
    照時，應吊扣駕駛人持有各級車類駕駛執照之規定（詳立法
    院公報第94卷第70期第136 頁至第138 頁之院會紀錄暨修正
    道路交通管理處罰條例第68條之立法理由），是依現行道路
    交通管理處罰條例，已無得吊扣駕駛人所持有他級駕駛執照
    之依據存在，從而，於為吊扣駕駛人駕駛執照之處分時，自
    僅得吊扣駕駛人違規時所駕駛該級車類之駕駛執照，以限制
    其繼續駕駛該級車類行駛道路之權利，若駕駛人並無該級車
    類之駕駛執照，或雖曾持有該級車類之駕駛執照，然該駕駛
    執照業經吊銷、吊扣，即無從再執行吊扣該級車類駕駛執照
    之處分（臺灣高等法院暨所屬法院97年法律座談會刑事類提
    案第40號研討結果亦同此見解）。
四、經查：
  (一)本件異議人於上揭時間酒後駕駛系爭自用小客車，於行經西
    濱公路南下77公里處，因逆向行駛至撞擊車號LQ-8153 號自
    小客車，經警到場處理，為新竹市警察局交通隊第三分隊警
    員徐志明測試其呼氣酒精濃度已達每公升0.36毫克，遂遭上
    開舉發員警以異議人酒後駕車為由，依違反道路交通管理處
    罰條例第35條第1 項第1 款之規定掣單舉發，繼經原處分機
    關依上開條文之規定，裁處異議人罰鍰19,500元，並吊扣汽
    車駕駛執照12個月及施以道安講習之事實，有酒精測定紀錄
    表1 紙、新竹市警察局竹市警交字第E00000000 號舉發違反
    道路交通管理事件通知單1 紙及交通部公路總局新竹區監理
    所新竹市監理站98年3 月23日竹監新四字第裁51-E00000000
    號違反道路交通管理事件裁決書1 紙附卷可稽。
  (二)異議人於本件交通違規時，係有聯結車職業駕駛執照（依道
    路交通安全規則第61條規定得駕駛小型車），而原處分機關
    上開裁決所指應吊扣之異議人駕駛執照，係指吊扣異議人之
    職業聯結車駕駛執照等情，有交通部公路總局新竹區監理所
    新竹市監理站98年4 月14日竹監新字第0980003173號函在卷
    可憑（參見本院卷第12頁）。惟揆諸前揭說明，異議人既係
    駕駛自用小客車違反道路交通管理處罰條例第35條第1 項第
    1 款之規定，依法即僅能吊扣其自用小客車駕駛執照12個月
    ，並無得吊扣異議人持有他級駕駛執照之依據，是原處分機
    關就裁處吊扣異議人聯結車職業駕駛執照12個月之裁罰部分
    ，未考量現行道路交通管理處罰條例第68條修正規定與內涵
    ，不得吊扣異議人現尚有效之其他各級駕駛執照，仍裁處吊
    扣異議人「汽車駕駛執照」，且於執行時實際吊扣異議人之
    「聯結車職業駕駛執照」，即有違誤，自應由本院撤銷原處
    分關於吊扣汽車駕駛執照12個月部分，並就撤銷部分改諭知
    如主文第2 項所示之處罰。至於本案情形，其執行層面，究
    應由監理單位於異議人之「職業聯結車駕駛執照」上註記自
    何時起執行該吊扣「小型普通車駕駛」1 年之權利？或由監
    理單位再研究重新製發1 張駕駛執照，其內表示已經考領之
    各級駕照，若於酒醉駕駛之違規時，處分內容可顯示吊扣之
    駕駛執照種類？如在高一級「職業駕駛執照」內註記得以辨
    識駕駛人受處分情形之方法，以達規範受處分人1 年內不得
    駕駛小型普通車之目的，此均屬監理單位執行吊扣駕照之技
    術問題，殊不得以執行之困難，而妨害法律之公平性，附此
    敘明。
五、綜上所述，原處分關於吊扣異議人駕駛執照12個月之處分，
    僅能吊扣異議人之小型普通車駕駛執照，而不得吊扣其僅有
    之聯結車職業駕駛執照，原處分機關未及審酌前開條文修正
    理由，仍循前之見解，裁處吊扣異議人之（聯結車職業）駕
    駛執照12個月之裁罰，即有未洽。從而，異議人提出本件聲
    明異議為有理由，自應由本院將原處分撤銷，自為裁罰如主
    文第2 項所示，以期適法。至於原處分諭知異議人罰鍰19,5
    00元、接受道路交通安全講習部分，未經異議人聲明異議，
    本院自無庸為任何准駁，附此敘明。
六、據上論斷，應依道路交通管理處罰條例第87條第2 項，道路
    交通案件處理辦法第20條前段，裁定如主文。
中    華    民    國    98    年    7     月    31    日
                  交通法庭  法  官  朱美璘
以上正本證明與原本無異。
如不服本裁定，應於裁定送達後5日內向本院提出抗告狀。
中    華    民    國    98    年    7     月    31    日
                            書記官  楊嘉惠


司法院資訊處製作；財團法人民間司法改革基金會備份。
